臺灣臺中地方法院刑事判決　　　　　　　　　　　　　九十三年度易字第四四號
　　公　訴　人　臺灣臺中地方法院檢察署檢察官
　　被　　　告　乙○○起訴書.
　　　　　　　　甲○○
右列被告因違反動產擔保交易法案件，經檢察官聲請簡易判決處刑（九十二年度偵字
第一九八０六號、第二四一一七號），本院臺中簡易庭認不宜逕以簡易判決處刑，移
由本院刑事庭依通常程序審理，本院合議庭裁定依簡式審判程序審理，判決如左：
    主  文
乙○○、甲○○共同動產擔保交易之債務人，意圖不法之利益，將標的物出質，致生
損害於債權人，乙○○處拘役伍拾日，甲○○處拘役拾日，如易科罰金，均以佰
元折算壹日。皆緩刑貳年。
    事  實
一、緣乙○○因有支票退票紀錄，信用不佳，乃商得好友甲○○之同意，由甲○○於
    於民國九十年三月三十日，以動產擔保交易附條件買賣分期付款之方式，向福灣
    企業股份有限公司（下稱福灣公司）購買福特六和廠牌，二００一年份，車牌號
    碼六Ｊ─一五一一號自用小客車一輛，並向公路總局台中區監理所辦妥動產擔保
    交易附條件買賣設定登記，甲○○為動產擔保交易之債務人，乙○○則擔任連帶
    保證人。甲○○與福灣公司雙方約定：分期付款總價金為新臺幣（下同）七十八
    萬二千七百五十二元，除於訂約日給付頭期款七萬六千元外，餘款七十萬六千七
    百五十二元，自九十年四月三十日起至九十三年三月三十日止，分三十六期，每
    月一期，每期付款一萬九千六百三十二元；在分期價款未全部付清前，福灣公司
    仍保有前開車輛之所有權，甲○○僅得依約占有使用，不得任意遷移、出賣、出
    質、移轉、抵押或為其他處分。甲○○並同意福灣公司將前開自小客車直接交予
    乙○○使用。詎甲○○、乙○○僅繳交二十三期期款，自九十二年三月三十日起
    即未再繳納任何款項，且因乙○○缺款花用，竟與甲○○共同基於意圖不法利益
    之犯意聯絡，於九十二年四月二十八日，由乙○○將前開車輛出質予址在臺中市
    ○○路與公益路口之上億當舖，得款八萬元，致使福灣公司追索無著受有損害。
二、案經福灣公司訴由臺灣臺中地方法院檢察署及該署檢察官主動檢舉偵查起訴。
    理  由
一、右揭事實，業據被告乙○○、甲○○於本院審理時均為認罪之陳述，核與告訴人
    福灣公司具狀指訴之情節相符，復經告訴代理人丙○○於警詢、偵查及本院審理
    時指述明確，並有附條件買賣合約、動產擔保交易附條件買賣設定登記申請書、
    存證信函等件附卷可稽，足徵被告乙○○、甲○○右開自白，確與事實相符，堪
    予信採。又被告乙○○、甲○○均明知被告甲○○為動產擔保交易附條件買賣之
    債務人，於取得前開自小客車後，在付清分期付款價金前，僅能就該輛自小客車
    占有使用，並無權利為出質之處分，被告乙○○竟於九十二年四月二十八日，擅
    自將該輛自小客車出質予「上億當舖」借款花用；被告甲○○雖非實際使用上開
    自小客車之人，但既為本件動產擔保交易附條件買賣契約之債務人，自有依約將
    標的物存放於契約約定存放處所，不得任意出質，並負保管之責，竟任由被告乙
    ○○將上開自小客車出質予當舖，對於欠付福灣公司之餘款，又置之不理，則被
    告乙○○、甲○○主觀上具有圖得不法利益之犯意聯絡，灼然甚明。再者，被告
    乙○○、甲○○擅自將上開自小客車出質予當舖，且對欠付告訴人福灣公司之十
    三期期款均不予繳納，自已造成告訴人福灣公司未能依約受償，且亦無從立即取
    回上開自小客車之損害。綜上，本件事證明確，被告乙○○、甲○○右開犯行，
    洵堪認定。
二、按動產擔保交易法第三十八條規定動產擔保交易之債務人，意圖不法之利益，將
    標的物遷移、出賣、出質、移轉、抵押或為其他處分，致生損害於債權人者，處
    三年以下有期徒刑、拘役、或科或併科六千元以下罰金，此項規定，係因特定關
    係成立之罪，其犯罪主體，須為動產擔保交易之債務人，然並不因此排除他人得
    依刑法第三十一條第一項規定，與該債務人成立共犯（最高法院八十四年度台非
    字第一四０號裁判可資參照）。是以本案被告甲○○既為本件動產擔保交易附條
    件買賣契約之債務人，核其任由被告乙○○擅自出質上開自小客車之行為，係犯
    動產擔保交易法第三十八條之罪；被告乙○○雖僅係本件動產擔保交易附條件買
    賣契約之連帶保證人，但卻是實際使用上開自小客車之人，且就出質該輛自小客
    車之犯行，與被告甲○○有犯意之聯絡，已詳述如前，揆諸前揭說明，被告乙○
    ○所為，亦係犯同法第三十八條之罪。被告二人就右開犯行，有犯意之聯絡及行
    為之分擔，皆為共同正犯。爰審酌被告二人均無任何犯罪紀錄，素行良好，有臺
    灣臺中地方法院檢察署刑案資料查註紀錄表、臺灣高等法院被告全國前案紀錄表
    在卷可按，被告甲○○、乙○○係因乙○○缺款花用，而出質上開自小客車，犯
    罪之動機、目的尚屬單純，手段亦稱平和；被告甲○○原係基於朋友情誼而出名
    為被告乙○○購買上開自小客車，實際使用該車之人係被告乙○○，出質該車後
    所借得之八萬元又係供被告乙○○花用，二人參與犯罪之情節輕重有別，所得利
    益亦多寡不同，被告二人就三十六期分期款已繳納二十三期，尚餘十三期款即二
    十五萬五千二百十六元，未能償還，上開自小客車目前又在當舖處，無法由告訴
    人福灣公司取回受償，對於告訴人福灣公司所生之損害非小；惟考之動產擔保交
    易制度原係在規範單純之民事債權債務關係，立法者雖以刑罰規定介入，但觸犯
    該法第三十八條之行為人所具有之社會可非難性，與一般刑事犯罪並不相同，被
    告二人於犯後又已坦承犯行，被告乙○○復承諾賠償，與告訴人福灣公司達成和
    解，該公司並具狀表示諒解不再追究，有刑事陳報狀一份可稽，足見被告二人犯
    後態度良好等一切情狀，量處如主文所示之刑，並諭知易科罰金折算之標準。末
    查，被告二人前均未曾受有期徒刑以上刑之宣告，已如前述，渠等均坦承犯行，
    深具悔意，實際買受人即被告乙○○又與告訴人福灣公司達成和解，則渠等經此
    教訓，當知警惕而無再犯之虞，本院綜核各情，所宣告之刑，認皆以暫不執行為
    適當，均併予宣告緩刑二年，以啟自新。
據上論斷，應依刑事訴訟法第四百五十二條、第二百七十三條之一第一項、第二百九
十九條第一項前段，動產擔保交易法第三十八條，刑法第十一條前段、第二十八條、
第三十一條第一項、第四十一條第一項前段、第七十四條第一款，罰金罰鍰提高標準
條例第一條前段、第二條，判決如主文。
中      華      民      國      九十三      年      四    月    十四    日
                                臺灣臺中地方法院刑事第二庭
                                    法  官  莊  嘉  蕙
右正本證明與原本無異。
如不服本判決，應於送達後十日內向本院提出上訴狀（須附繕本），上訴於臺灣高等
法院臺中分院。
                                    書記官
中      華      民      國      九十三      年      四    月    十四    日
附錄論罪科刑法條
動產擔保交易法第三十八條：
動產擔保交易之債務人，意圖不法之利益，將標的物遷移、出賣、出質、移轉、抵押
或為其他處分，致生損害於債權人者，處三年以下有期徒刑、拘役或科或併科六千元
以下之罰金。
